【裁判字號】    97,交聲,149
【裁判日期】    970418
【裁判案由】    違反道路交通管理處罰條例聲明異議
【裁判全文】
臺灣桃園地方法院交通事件裁定         97年度交聲字第149號
原處分機關  交通部公路總局新竹區監理所中壢監理站
異  議  人
即受處分人  甲○○
上列受處分人因違反道路交通管理處罰條例案件，對於交通部公
路局新竹區監理所中壢監理站所為之壢監裁字第裁53-E00000000
號處分，聲明異議，本院裁定如下：
    主  文
原處分撤銷。
甲○○汽車行駛而有號牌為他物遮蔽之情形，處罰鍰新台幣伍佰
元，並應改正之。
    理  由
一、聲請意旨略以：異議人甲○○於民國96年9 月8 日上午11時
    35分許，駕駛車號G7-3571 號自用小貨車，行經新竹縣竹北
    市○○○路交流道口，為警舉發車牌加裝彈簧致號牌內縮，
    牌面朝下，而舉發其號牌未依規定懸掛，原處分機關據而依
    道路交通管理處罰條例第12條第1 項第7 款、第2 項處罰罰
    鍰新台幣5400元並牌照吊銷。然經伊向汽車原廠查證，同廠
    牌、同型車之車牌均有加裝彈簧，該設計係為方便取備胎而
    設計，只是伊之車齡已久，車牌卡榫生鏽壞掉而不查，致造
    成不必要的麻煩，然伊堅持伊並未自行加裝彈簧，因而提出
    本件異議。
二、經查：(1)、首按道路交通安全規則第11條第1 項規定「汽車
    號牌懸掛位置，除原設有固定位置外，應依下列規定懸掛固
    定：一、汽車號牌每車兩面，應正面懸掛於車輛前後端之明
    顯適當位置。」第2 項規定「汽車號牌不得變造損毀、塗抹
    或粘貼其他材料、加裝邊框或霓虹燈、裝置旋轉架、顛倒懸
    掛或以安裝其他器具之方式使不能辨認其牌號，並不得以他
    物遮蔽，如有污穢，致不能辨認其牌號時，應洗刷清楚。」
    又按道路交通管理處罰條例第12條第1 項規定「汽車有下列
    情形之一者，處汽車所有人新臺幣三千六百元以上一萬零八
    百元以下罰鍰，並禁止其行駛：七、已領有號牌而未懸掛或
    不依指定位置懸掛。」第2 項規定「．．．第五款至第七款
    之牌照吊銷之。」再該條例第14條規定「汽車行駛有下列情
    形之一者，處汽車所有人新臺幣三百元以上六百元以下罰鍰
    ，並責令改正、補換牌照或禁止其行駛：三、號牌污穢，不
    洗刷清楚或為他物遮蔽，非行車途中因遇雨、雪道路泥濘所
    致。」(2)、次經本院調取警方為本件舉發時異議人所駕駛G7
    -3571 號自用小貨車後端之照片4 幀，可發現在舉發時，由
    該車後方視之，該車後端所懸掛之車牌已因向內縮而被該車
    車斗後端擋住而無從辨認。(3)、再本院函詢福特六和汽車股
    份有限公司，該公司1996年4 月出廠之PRONTO-3C 、
    970C.C. 之篷式自小貨車（即異議人G7-357 1號自用小貨車
    之車型，有汽車車籍查詢可稽），在掛後車牌處是否均有加
    裝如上開舉發照片所示之彈簧（並將警方舉發照片一併提供
    該公司參酌）？該公司於97年4 月7 日（97）福六（顧服）
    字第F08044號函表示「本公司生產之好幫手（PRONTO）車輛
    ，其後牌照板固定架之設計位置為位於貨斗尾端正下方中間
    處，因備胎之放置空間在牌照板固定架正後方，上下介於貨
    斗（底樑）及油箱之間，為方便車主備胎之取用，因此後牌
    照板固定架之設計為可手動翻起，為不影響牌照號碼之辨識
    ，固定架左右各有一拉力彈簧，以確保平日牌照板固定架固
    定在垂直清楚可見之位置」等語。是可見異議人所有之
    G7-357 1號自用小貨車之後車牌並無自行改懸掛於原廠所設
    計之後牌照固定架以外之位置，純係因該車年久疏於維護而
    致原廠所設計之後牌照固定架之拉力彈簧因鏽蝕或其他因素
    ，拉扯後牌照向內縮，尚無證據證明此一內縮現象係因異議
    人加工所致，此與道路交通管理處罰條例第12條第1 項第7
    款所定「已領有號牌而．．．不依指定位置懸掛」之情形尚
    屬有間，至原處分機關提出交通部96年4 月26日交路字第
    0960028650號函1 紙以為本件處分之依據，然該函文係指出
    車輛號牌擅自裝於可控制變動之旋轉架上，而應依道路交通
    管理處罰條例第12條第1 項第7 款處罰之情形，此與異議人
    並無擅自加工使後車牌內縮之情形有重大之差異，自不得引
    該號函文以為本件處分依據或參考。(4)、異議人所有之
    G7-357 1號自用小貨車，因該車年久疏於維護而致原廠所設
    計之後牌照固定架之拉力彈簧因鏽蝕或其他因素，拉扯後牌
    照向內縮，該後牌照因而被該車車斗後端擋住而無從辨認，
    顯與道路交通安全規則第11條第1 項「汽車號牌不得以他物
    遮蔽」之規定有違，自應依道路交通管理處罰條例第14條規
    定即「汽車行駛有下列情形之一者，處汽車所有人新臺幣三
    百元以上六百元以下罰鍰，並責令改正、補換牌照或禁止其
    行駛：三、號牌．．．為他物遮蔽」之規定處罰之；另原處
    分機關在異議人之G7-357 1號自用小貨車進行定期檢驗時，
    尤應對後車牌之部分詳加檢驗之，乃屬當然。
三、綜上，異議人之本件異議有理由，原處分機關據雖依異議人
    所涉同一違規事實而作出裁罰，然卻誤引道路交通管理處罰
    條例第12條第1 項第7 款、第2 項之規定而裁處罰鍰新台幣
    5400元並牌照吊銷，自應由本院撤銷原處分，依道路交通管
    理處罰條例第14條之規定自為處分如主文所示。
據上論斷，應依道路交通案件處理辦法第20條前段，裁定如主文
。
中    華    民    國    97    年    4     月    18    日
                  交通法庭法    官  曾雨明
以上正本證明與原本無異。
如不服本裁定，應於送達後5 日內，向本院提出抗告狀。
                           書記官   施春祝
中    華    民    國    97    年    4     月    18    日


司法院資訊處製作；財團法人民間司法改革基金會備份。
